臺灣臺中地方法院民事判決
110年度中小字第2777號
原      告  陳彥良  
被      告  假日半島管理委員會

法定代理人  林裕原  
訴訟代理人  陳翰    
上列當事人間損害賠償事件，於民國110年8月18日言詞辯論終結
，判決如下：
　　主      文
被告應給付原告新臺幣13,998元，及自民國110年6月4日起至清
償日止，按週年利率5％計算之利息。
原告其餘之訴駁回。
訴訟費用新臺幣1,000元，由被告負擔新臺幣600元，餘由原告負
擔。
本判決原告勝訴部分得假執行。
    事實及理由
壹、程序方面：
　　按訴狀送達後，原告不得將原訴變更或追加他訴，但擴張或
    減縮應受判決事項之聲明者，不在此限，民事訴訟法第255
    條第1項但書第3款定有明文。經查，本件原告起訴聲明原請
    求：「被告應賠償原告新臺幣（下同）55,500元，及自民國
    110年6月4日起至清償日止，按年利率5％計算之利息。」，
    嗣於本院110年8月18日言詞辯論期日，以言詞變更前開聲明
    為：「被告應給付原告23,100元，及自110年6月4日起至清
    償日止，按年息5％計算之利息。」，原告前開聲明之變更，
    核屬減縮應受判決事項之聲明，並非訴之變更或追加，依首
    揭法條規定，即無不合，應予准許。
貳、實體方面：
一、原告主張：原告為假日半島社區（下稱系爭社區）門牌號碼
    臺中市○區○○路0段00號11樓之3房屋（下稱系爭房屋）之區
    分所有權人，因系爭社區於110年1月1日發生公共水管破裂
    ，用水洩流至系爭房屋，造成系爭房屋之天花板嚴重滲漏，
    原有木造裝潢因浸水剝落，原告於同年1月3日向被告通知上
    情，惟被告未予處理，原告為免損害繼續擴大，再於同年4
    月13日通知被告因上開損害未獲修繕，將自行修繕，被告接
    獲後仍未進行修繕，原告乃於同年5月26日自行修繕完成，
    修繕費用共10,500元（含工資6,000元、材料費用4,500元）
    ，又被告怠於履行回復原狀義務，系爭房屋之承租人因不堪
    居住而於同年5月1日終止租約，系爭房屋每月租金為9,000
    元，原告損失自同年5月1日起至同年6月14日止之租金12,60
    0元。原告業於同年6月3日通知被告請求支付上開費用，被
    告仍拒不支付。爰依不當得利及侵權行為之法律關係，提起
    本件訴訟等語，並聲明：被告應給付原告23,100元，及自11
    0年6月4日起至清償日止，按年息5％計算之利息。
二、被告則以：當時確實是公共管線漏水，被告有帶修繕廠商去
    修繕，但系爭房屋有一個女房客懷孕，告訴被告不要去修繕
    ，要等到她生產完畢，後來被告聯絡不到房客，原告也沒有
    積極跟被告聯絡，且被告偕同廠商前往估價之修繕費用為5,
    000元等語，資為抗辯。並聲明：原告之訴駁回。
三、法院之判斷：
㈠、原告主張其為系爭房屋之區分所有權人，系爭社區於110年1
    月1日發生公共水管破裂，用水洩流至系爭房屋，造成系爭
    房屋之天花板嚴重滲漏，原有木造裝潢因浸水剝落，原告於
    同年1月3日、4月13日分別通知被告修繕，然被告並未修繕
    ，原告乃自行雇工修繕，於同年5月26日修繕完成，共支出
    修繕費用10,500元；又系爭房屋原以每月9,000元出租予承
    租人，然承租人已於同年5月1日終止租約等情，業經原告提
    出照片4紙、臺中福平里郵局第117號及第202號存證信函、
    房屋租賃契約書、建物登記第一類謄本、統一發票（二聯式
    ）等件為證，且為被告所不爭執，原告前開主張，堪認屬實
    。被告則另以前揭情詞置辯，是本件爭點為原告依不當得利
    及侵權行為等法律關係請求被告賠償23,100元有無理由？
㈡、按依公寓大廈管理條例第3條第9款規定，管委會係由區分所
    有權人選任住戶若干人為管理委員所設立之組織，旨在執行
    「區分所有權人會議決議事項」及「公寓大廈管理維護事務
    」，於完成社團法人登記前，僅屬非法人團體，固無實體法
    上完全之權利能力。然現今社會生活中，以管委會之名義為
    交易者比比皆是。於民事訴訟法已有第40條第3項：「非法
    人之團體，設有代表人或管理人者，有當事人能力」規定之
    外，公寓大廈管理條例更於第38條第1項明文規定：「管理
    委員會有當事人能力」，明文承認管委會具有成為訴訟上當
    事人之資格，得以其名義起訴或被訴，就與其執行職務相關
    之民事紛爭享有訴訟實施權；並於同條例第6條第3項、第9
    條第4項、第14條第1項、第20條第2項、第21條、第22條第1
    項、第2項、第33條第3款但書，規定其於實體法上亦具享受
    特定權利、負擔特定義務之資格，賦與管委會就此類紛爭有
    其固有之訴訟實施權。故管委會倘基於規約約定或區分所有
    權人會議決議所為職務之執行致他人於損害，而應由區分所
    有權人負賠償責任時，其本身縱非侵權行為責任之權利義務
    歸屬主體，亦應認被害人得基於程序選擇權，並依上開同條
    例第38條第1項規定及訴訟擔當法理，選擇非以區分所有權
    人而以管委會為被告起訴請求，俾迅速而簡易確定私權並實
    現私權，避免當事人勞力、時間、費用及有限司法資源之不
    必要耗費。且因同條第2項明定：「管理委員會為原告或被
    告時，應將訴訟事件要旨速告區分所有權人」，與民事訴訟
    法第65條訴訟告知之規定旨趣相當，而受訴法院亦得依同法
    第67條之1規定，依職權通知各區分所有權人，賦與各區分
    所有權人參與該訴訟程序之機會，則將來確定判決之既判力
    ，依同法第401條第2項規定及於各區分所有權人，即具正當
    化之基礎。對於未受告知或通知之區分所有權人，因係非可
    歸責於己之事由而未獲參與訴訟程序機會，即未獲事前之程
    序保障，如認有不能提出足以影響判決結果之攻擊或防禦方
    法，致對其不利之情事，自得依同法第507條之1以下有關事
    後程序保障規定之第三人撤銷訴訟程序行使權利，其應有之
    權益亦獲確保。否則，公寓大廈管理條例規定管委會有當事
    人能力，即失其意義，當非立法本意（併參見本院50年臺上
    字第2719號判例意旨），最高法院98年度臺上字第790號裁
    判要旨著有明文。是原告以被告拒絕修繕而造成其損害，依
    侵權行為之規定對被告提起本件訴訟請求損害賠償，依法並
    無不合，合先敘明。
㈢、次按當事人主張有利於己之事實者，就其事實有舉證之責任
    ，民事訴訟法第277條前段定有明文。各當事人就其所主張
    有利於己之事實，均應負舉證之責，故一方已有適當之證明
    者，相對人欲否認其主張，即不得不更舉反證。原告於起訴
    原因已有相當之證明，被告對其主張，如抗辯其不實並提出
    反對之主張者，則被告對其反對之主張，亦應負證明之責，
    此為舉證責任分擔之原則。第按因故意或過失，不法侵害他
    人之權利者，負損害賠償責任；又土地上之建築物或其他工
    作物所致他人權利之損害，由工作物之所有人負賠償責任。
    但其對於設置或保管並無欠缺，或損害非因設置或保管有欠
    缺，或於防止損害之發生，已盡相當之注意者，不在此限，
    民法第184條第1項前段、第191條第1項分別定有明文。是以
    ，除非工作物所有人能舉證證明上開法條但書所示之情形存
    在，得免負侵權行為損害賠償責任外，因土地上之工作物造
    成他人之損害，即依法推定工作物所有人有過失，而應負侵
    權行為損害賠償責任（最高法院96年度臺上字第489號判決
    意旨參照）。經查，原告所有系爭房屋係因所在大樓公共水
    管漏水而發生天花板木造裝潢損壞之事實，已據本院認定屬
    實，詳如前述；又公寓大廈之專有部分，係指公寓大廈之一
    部分，具有使用上之獨立性，且為區分所有之標的者；共用
    部分，係指公寓大廈專有部分以外之其他部分及不屬專有之
    附屬建築物，而供共同使用者而言；管理委員會，指為執行
    區分所有權人會議決議事項及公寓大廈管理維護工作，由區
    分所有權人選任住戶若干人為管理委員所涉例之組織；共用
    部分、約定共用部分之修繕、管理、維護，由管理負責人或
    管理委員會為之，公寓大廈管理條例第3條第3款、第4款、
    第9款、第10條第2項分別定有明文。而公寓大廈之公共水管
    係屬公用部分，性質上應亦不許分割而獨立為區分所有之客
    體，而由全體住戶共同使用，是公共水管之修繕、管理、維
    護，自應由管理委員會為之，並負擔其費用，揆諸前揭說明
    ，被告既為系爭房屋所在社區之管理委員會，受系爭社區全
    體住戶之選舉委任，為全體住戶管理系爭社區大樓共用部分
    及公共基金之保管支出，依法即對系爭社區大樓之公共水管
    有修繕、管理及維護之義務甚明，然被告卻未善盡防止該公
    共水管漏水之維護及修繕義務，實難認被告對系爭社區大樓
    公共水管之保管、維護並無欠缺；再者，被告對本件損害之
    發生已盡相當之注意乙節，復未能具體舉證以實其說，而系
    爭房屋確實因被告就系爭社區水管未善盡保管及維護責任而
    造成有系爭房屋天花板木造裝潢等損害，則被告自應就系爭
    房屋之損害負賠償責任甚明。至於被告固另辯稱已修繕該公
    共水管完畢，但對系爭房屋因此所造成之損害既仍未加以修
    復，更因此導致原告無法正常使用系爭房屋，故仍無從為被
    告有利之認定，附此敘明。
㈣、再按因故意或過失不法侵害他人之權利者，負損害賠償責任
    ；又不法毀損他人之物者，應向被害人賠償其物因毀損所減
    少之價值；損害賠償除法律另有規定或契約另有訂定外，應
    以填補債權人所受損害及所失之利益，民法第184條第1項前
    段、第196條、第216條第1項分別定有明文。被告因系爭社
    區公共水管破裂，造成原告所有之系爭房屋發生漏水損害。
    茲就原告各項請求是否有理由，說明如下：
１、修繕費用部分：損害賠償責任者，債權人得請求支付回復原
    狀所必要之費用，以代回復原狀，民法第213條第3項定有明
    文。而所謂請求賠償物被毀損所減少之價額，得以修復費用
    為估定標準，但以必要者為限，例如修理材料以新品換舊品
    ，應予折舊（最高法院77年度第9次民事庭會議決議參照）
    。本件原告所有之系爭房屋因系爭社區公共水管破裂，造成
    系爭房屋之天花板滲漏，原有木造裝潢因浸水剝落，而支出
    修繕費用10,500元（含工資6,000元、材料費用4,500元），
    有原告所提出之統一發票（二聯式）影本為證，被告雖抗辯
    稱修繕費用過高，並以曾請其他廠商估價而表示只要5,000
    元云云置辯，然原告既未將系爭房屋交由被告所舉之廠商進
    行修繕估價，是縱該廠商有前往估價，衡情亦無法以儀器加
    以檢測，至多僅得以目測之方式施以評估，其正確性實非無
    疑，故仍難因此作為被告有利之認定。再者，系爭房屋天花
    板木造裝潢之材料費用既係以新品更換舊品，則原告以修繕
    費用作為損害賠償之依據，自應將材料折舊部分予以扣除，
    而原告所支付之修繕費用，其中4,500元為材料費用，依行
    政院所頒之「固定資產耐用年數表」及「固定資產折舊率」
    之規定，因原告主張受損之系爭房屋天花板為木造裝潢，故
    比照木造房屋之耐用年數為10年，依定律遞減法每年折舊千
    分之206，另依營利事業所得稅查核準則第95條第6項規定「
    固定資產提列折舊採用定率遞減法者，以1年為計算單位，
    其使用期間未滿1年者，按實際使用之月數相當於全年之比
    例計算之，不滿1月者，以1月計」，參以原告自承其所有系
    爭房屋自興建至今已10幾年了，迄110年1月1日損害發生日
    止，實際使用日數已逾10年，依「固定資產折舊率表」附註
    ㈣規定，「採用定率遞減法者，其最後一年之折舊額，加歷
    年折舊累計額，其總和不得超過該資產成本原額之10分之9
    。」方式計算結果，系爭房屋天花板之木造裝潢既已逾耐用
    年數，材料費用折舊後為（4,500×0.1＝450），原告另支出
    工資6,000元，故系爭房屋修復之必要費用應為6,450元（計
    算式：450元＋6,000元＝6,450元）。
２、租金損失部分：原告復主張其將系爭房屋出租予他人，約定
    每月租金為9,000元，系爭房屋之承租人因系爭房屋受損不
    堪居住，而於110年5月1日終止租約，致原告損失自同年5月
    1日起至同年6月14日止之租金12,600元云云，雖據原告提出
    租賃契約為證，惟原告所有之系爭房屋因受有前開損害，在
    未修復前無從正常使用，固可認原告自110年5月1日起受有
    相當於租金之損害，惟原告已於110年5月26日自行將系爭房
    屋修繕完成，從斯時起原告既可完整使用系爭房屋，亦可出
    租於他人使用，縱因未能出租於他人使用而無法獲得收取租
    金之利益，仍無從依侵權行為之規定向被告請求損害賠償；
    況系爭房屋係自110年1月1日起即因公共水管漏水而造成前
    開損害，然系爭房屋之原承租人卻遲至110年5月1日始與原
    告終止租約乙情，業據原告陳明在卷，故原承租人是否確因
    系爭房屋前開木造裝潢損毀而與原告終止租約，即非全然無
    疑，更未據原告舉證以實其說，難以遽採。準此，原告請求
    被告應賠償自110年5月1日起至110年5月26日止共計26日因
    系爭房屋不能完整使用而受有相當租租金收入之損失7,548
    元（計算式：9,000×26/31元＝7,548，元以下四捨五入），
    為有理由，逾前開部分所為之請求，即屬無據，不應准許。
３、小計：本件原告得請求之金額為13,998元（計算式：6,450元
    +7,548元=13,998元）。
㈢、又給付有確定期限者，債務人自期限屆滿時起，負遲延責任
    。給付無確定期限者，債務人於債權人得請求給付時，經其
    催告而未為給付，自受催告時起，負遲延責任。其經債權人
    起訴而送達訴狀，或依督促程式送達支付命令，或為其他相
    類之行為者，與催告有同一之效力，民法第229條第1項、第
    2項定有明文。又遲延之債務，以支付金錢為標的者，債權
    人得請求依法定利率計算之遲延利息。但約定利率較高者，
    仍從其約定利率。應付利息之債務，其利率未經約定，亦無
    法律可據者，週年利率為5％，民法第233條第1項、第203條
    亦分別著有明文。本件原告對被告之侵權行為請求權，核屬
    無確定期限之給付，既經原告於110年6月3日以存證信函催
    告，被告迄未給付，依法當應負遲延責任。是原告請求自11
    0年6月4日起至清償日止，按週年利率5％計算之法定遲延利
    息，核無不合，應予准許。
四、綜上所述，原告依侵權行為、不當得利等規定請求被告給付
    13,998元及自110年6月4日起至清償日止，按週年利率5％計
    算之法定遲延利息，為有理由，應予准許；逾上開部分所為
    之請求，依法則無理由，應予駁回。
五、本件事證已臻明確，兩造其餘攻擊防禦方法及證據，經本院
    審酌後核與判決之結果不生影響，爰不一一論列，併此敘明
    。
六、本件係適用小額訴訟程序，依民事訴訟法第436條之20規定
    ，法院為被告敗訴之判決時，爰就原告勝訴部分諭知假執行
    之宣告。
七、依民事訴訟法第436條之19第1項、第79條規定，本件訴訟費
    用額確定為1,000元，命由被告負擔600元，餘由原告負擔。
中　　華　　民　　國　　110 　年　　9 　　月　　15　　日
                  臺灣臺中地方法院臺中簡易庭
                                  法　官　林士傑
以上為正本係照原本作成。
如不服本判決，應於送達後20日內，以判決違背法令為理由，向
本院提出上訴狀並表明上訴理由（上訴理由應表明一、原判決所
違背之法令及其具體內容；二、依訴訟資料可認為原判決有違背
法令之具體事實），如於本判決宣示後送達前提起上訴者，應於
判決送達後20日內補提上訴理由書（須附繕本）。
中　　華　　民　　國　　110 　年　　9 　　月　　15　　日
                                  書記官  楊均謙